【裁判字號】    90,台上,3930
【裁判日期】    900628
【裁判案由】    偽造文書
【裁判全文】
最高法院刑事判決                                九十年度台上字第三九三○號
    上  訴  人  乙○○
                丁○○
                丙○○
                甲○○
                        右四人.
右上訴人等因偽造文書案件，不服台灣高等法院中華民國八十九年一月三十一日第二
審更審判決（八十七年度上更(一)字第二六一號，起訴案號：台灣桃園地方法院檢察署
八十年度偵字第一七八○號），提起上訴，本院判決如左：
    主  文
原判決關於乙○○、甲○○、丁○○、丙○○部分撤銷，發回台灣高等法院。
    理  由
本件原判決認定上訴人乙○○係台北市○○○路國安企業集團負責人，該集團屬下有
位於桃園縣中壢市之百樂食品股份有限公司（下稱百樂公司）及巴可食品工業股份有
限公司（下稱巴可公司）等六、七家公司。詎乙○○與百樂公司前後任負責人即上訴
人丁○○、丙○○、總經理即上訴人甲○○、財物經理葉淑吟為幫助百樂公司逃漏稅
捐，共同基於概括之犯意聯絡，自民國七十八年一月間起至八十一年一月四日止，偽
造足以表彰該百樂公司已依規定完納稅捐之貨物稅產品統一編號、桃園縣稅捐稽徵處
核准文號、財政部准以百樂商標代替貨物稅查驗證等字樣之公文書，於該公司生產如
原判決附表一所示之十八種產品罐上，而銷售至各地。另葉淑吟指示該公司會計古慧
心於帳冊上為不實之登載，漏報產品銷售額，再據以申報貨物稅，以此不當方法逃漏
巨額貨物稅、營業稅等情。因而撤銷第一審關於上訴人乙○○、甲○○、丁○○、丙
○○（偽造文書）部分之判決，改判仍論處上訴人等共同連續行使偽造公文書，足以
生損害於公眾及他人罪刑。固非無見。
惟查，(一)、原判決認定上訴人等將百樂公司生產之產品，交由國安企業集團所屬巴可
公司等五家公司代為銷售，減少百樂公司之銷售量，而得短開統一發票。乙○○為掩
飾此一逃漏稅捐之事實，即指使供應百樂公司蘋果酸等原料之廠商，將統一發票開立
予無進貨事實之巴可公司等五家關係企業，使巴可公司等得以虛報進項稅額及虛增成
本，以逃漏營業稅及營利事業所得稅，逃漏之稅額如原判決附表二所示等情（見原判
決第四頁第十行至第五頁第四行）。公訴意旨亦認此部分事實，上訴人等共犯刑法第
二百十五條、第二百十六條及稅捐稽徵法第四十一條、第四十三條第一項等罪嫌。乃
原判決對此部分漏未論述應如何論處罪責，自有已受請求事項未予判決之違法。(二)
、原判決認定葉淑吟指示百樂公司會計古慧心在帳冊上為不實之記載，漏報產品銷售
額等情（見原判決第四頁第六至八行），則此部分犯行，葉淑吟、古慧心二人究竟觸
犯何一罪名﹖且原判決認定葉女與上訴人等共同為百樂公司逃漏稅捐，則此與其他上
訴人有何共犯之關係﹖原判決並未詳細論述，逕謂：「丁○○、丙○○先後為百樂公
司負責人自屬公司法規定之公司負責人，亦為商業會計法所定之商業負責人，其二人
明知為不實之事項而記入帳冊，核均係犯修正前商業會計法第六十六條第一款之罪。
」（見原判決第十四頁第一至三行）而已，顯屬可議。又丁○○、丙○○或上述葉淑
吟、古慧心等人就上述不實記載之帳冊有何「行使」之行為，原判決事實欄亦未明白
認定，則其理由欄謂鍾、劉二人先後多次行使業務上登載不實帳冊之行為，為連續犯
云云（見同上頁第十四、十五行），自失所依據，同屬疏誤。上訴人等上訴意旨，均
指摘原判決不當，非無理由，應認仍有撤銷發回更審之原因。又原判決認為無罪（不
另無罪諭知）部分，因與前開發回部分有審判不可分之關係，爰一併發回更審。附此
明。
據上論結，應依刑事訴訟法第三百九十七條、第四百零一條，判決如主文。
中      華      民      國     九十     年      六      月    二十八    日
                              最高法院刑事第七庭
                                  審判長法官  吳  雄  銘
                                        法官  池  啟  明
                                        法官  石  木  欽
                                        法官  郭  毓  洲
                                        法官  吳  三  龍
      右正本證明與原本無異
                                              書  記  官
中      華      民      國     九十     年      七      月      二      日


司法院資訊處製作；財團法人民間司法改革基金會備份。
